臺灣新北地方法院民事裁定  
111年度消債更字第265號
聲  請  人  彭玲煜  

                                    5號18樓之1（英智國際法律事務所）
代  理  人  李文聖律師
上列當事人因消費者債務清理事件，聲請更生，本院裁定如下：
    主  文
聲請人甲○○自中華民國111年9月1日下午2時起開始更生程序。
命司法事務官進行更生程序。
    理  由
一、按債務人不能清償債務或有不能清償之虞者，得依本條例所
    定更生程序，清理其債務；債務人無擔保或無優先權之本金
    及利息債務總額未逾新臺幣（下同）1,200萬元者，於法院
    裁定開始清算程序或宣告破產前，得向法院聲請更生；債務
    人對於金融機構負債務者，在聲請更生或清算前，應向最大
    債權金融機構請求協商債務清償方案，或向其住、居所地之
    法院或鄉、鎮、市、區調解委員會聲請債務清理之調解，消
    費者債務清理條例（下稱消債條例）第3條、第42條第1項、
    第151條第1項分別定有明文。又法院開始更生程序之裁定，
    應載明其年、月、日、時，並即時發生效力；法院裁定開始
    更生或清算程序後，得命司法事務官進行更生或清算程序，
    必要時得選任律師、會計師或其他適當之自然人或法人一人
    為監督人或管理人，消債條例第45條第1項、第16條第1項分
    別定有明文。
二、本件聲請意旨略以：聲請人積欠金融機構等債務金額已逾90
    萬元，於5年內未從事營業活動，且有不能清償債務之情事
    。聲請人現於便當店擔任計時工，每月平均薪資為6,000元
    ，已無力負擔標準財信管理股份有限公司（下稱標準財信公
    司）所提每期清償6,000餘元之清償方案。爰依法聲請鈞院
    准予裁定本件開始更生程序等語。
三、經查：
　㈠本件聲請人主張其積欠債權人分別為標準財信公司及富邦資
    產管理股份有限公司（下稱富邦資產公司）債務，此有債權
    人清冊、財團法人金融聯合徵信中心查詢當事人綜合信用報
    告回覆書附於本院110年度司消債調字第975號卷（下稱調解
    卷）可參（見調解卷第7、9至11頁）。本件聲請人之債權人
    僅有非金融機構債權人，故毋庸依消債條例第151條第1項聲
    請前置調解。是以，本件聲請人所為本件更生聲請可否准許
    ，應審究聲請人其現況是否有消債條例第3 條規定之「不能
    清償債務或有不能清償之虞」之情事而定。
　㈡聲請人主張之前開事實，業據其提出財產及收入狀況說明書
    、債權人清冊、債務人清冊、財團法人金融聯合徵信中心查
    詢當事人綜合信用報告回覆書、全國財產稅總歸戶財產查詢
    清單、108至109年度綜合所得稅各類所得資料清單、薪資袋
    、勞工保險被保險人投保資料表暨明細、戶籍謄本、臺灣銀
    行綜合存款存摺、新光人壽保險單、富邦產險續期保費繳款
    通知書、勞健保保費繳納證明書等件資料為證（見調解卷第
    5至16、18頁、本院卷第39至49頁）。經核：
　⒈聲請人稱其目前於便當店擔任計時工，每月平均薪資為6,000
    元，此有聲請人提出之108至109年度綜合所得稅各類所得資
    料清單、薪資袋為證（見調解卷第13至15頁）。又本院依職
    權查詢聲請人108年至110年度稅務電子閘門財產所得調件明
    細表，查無聲請人於上開年度有何所得，其名下亦查無財產
    。是聲請人上開所述，應堪採信。
　⒉聲請人陳報其每月必要支出包含膳食費1,000元、交通費300
    元、勞健保費（包含聲請人與三位未成年子女）4,105元、
    其他生活費500元，共計5,905元等節，有聲請人所提之財產
    及收入狀況說明書可參（見本院卷第35頁）。審酌聲請人所
    列每月必要支出並未超過新北市政府所公告之新北市111年
    新北市最低生活費15,800元之1.2倍即18,960元（消債條例
    第64條之2參照）之標準，應可採憑。
　㈢因此，以聲請人每月可處分所得6,000元，扣除每月生活必要
    支出5,905元後，每月僅剩餘95元（計算式：6,000元－5,905
    元＝95元），確實已無法負擔上開非金融機構提出每月清償
    共計7,135元（標準財信公司6,000元＋富邦資產公司1,135元
    ）之調解方案，此分別有富邦資產公司陳報狀及臺灣臺北地
    方法院111年3月16日民事調解紀錄表附卷可參（見臺灣臺北
    地方法院111年度北司調字第250號卷第29、53頁），堪認聲
    請人客觀上處於因欠缺清償能力而不足以清償債務之經濟狀
    態，符合消債條例第3條所規定「債務人不能清償債務」之
    情形。
四、綜上所述，本件聲請人為一般消費者，並未從事營業活動，
    其有不能清償債務之情，又其所負無擔保或無優先權之債務
    並未逾1,200萬元，且未經法院裁定開始清算程序或宣告破
    產，復查無消債條例第6條第3項、第8條或第46條各款所定
    駁回更生聲請之事由存在，則聲請人聲請本件更生，即屬有
    據，應予准許。
五、又聲請人應於更生程序開始後，由債權人會議可決或由法院
    裁定認可其更生方案後方能實行，倘未能經債權會議可決或
    經法院裁定認可，則依消債條例第61條第1項規定，除有同
    條例第12條、第64條規定情形外應續行清算程序。進入更生
    程序後，其無擔保債權均須藉更生程序以獲得清償，聲請人
    應盡所能節約支出，並應努力工作以增加還款之成數及總金
    額，是於更生程序中，擬定足以為債權人接受，或可經法院
    認為公允之更生方案以供採擇，俾免更生程序須致清算程序
    之程度，附此敘明。
六、依消債條例第11條第1項、第45條第1項、第16條第1項，裁
    定如主文。
中　　華　　民　　國　　111 　年　　9 　　月　　1 　　日
                  民事第八庭    法　官  黃信樺
上為正本係照原本作成
不得抗告
本裁定已於111年9月1日下午2時公告
中　　華　　民　　國　　111 　年　　9 　　月　　1 　　日
                                書記官　楊振宗